臺灣彰化地方法院民事判決　96年度訴字第728號
原　　　告　甲○○
被　　　告　己○○
　　　　　　丙○○
　　　　　　丁○○○○○○
　　　　　　乙○○
上列當事人間因租佃爭議事件，本院於民國96年10月12日言詞辯
論終結，判決如下：
    主  文
被告應將坐落彰化市○○段五四九地號、地目田、如附圖即彰化
縣彰化地政事務所民國九十六年九月十二日土地複丈成果圖所示
編號Ｂ部分、面積三五二八點二六平方公尺、編號Ｃ部分、面積
四○○二點二六平方公尺暨同段六○四地號、地目田、如附圖所
示編號Ｆ部分、面積一三一點九六公方公尺土地返還原告。
訴訟費用（除撤回部分外）由被告負擔。
本判決於原告以新台幣柒佰壹拾伍萬元為被告供擔保後，得假執
行。
    事實及理由
甲、程序方面：
一、按租佃爭議事件非經調解、調處，不得起訴，耕地三七五減
    租條例第26條第2 項前段定有明文。本件兩造間之租佃爭議
    事件，業經彰化縣政府耕地租佃委員會及彰化市公所耕地租
    佃委員會依法調解、調處，因調處不成立，而由彰化縣政府
    移送本院，此有彰化縣政府民國96年8 月1 日府地權字第09
    60154916號函檢送之彰化縣政府耕地租佃委員會調處程式筆
    錄、彰化市公所耕地租佃委員會調解程式筆錄及彰化市公所
    耕地租佃委員會租佃爭議調解申請書在卷可稽，是原告之起
    訴程式，尚無不合，先予敘明。
二、被告乙○○經合法通知，未於最後言詞辯論期日到場，核無
    民事訴訟法第386 條各款所列情形，爰依原告之聲請，由其
    一造辯論而為判決。
三、按原告於判決確定前，得撤回訴之全部或一部。但被告已為
    本案之言詞辯論者，應得其同意。訴之撤回應以書狀為之。
    但於期日，得以言詞向法院或受命法官為之。以言詞所為訴
    之撤回，應記載於筆錄，如他造不在場，應將筆錄送達。訴
    之撤回，被告於期日到場，未為同意與否之表示者，自該期
    日起；其未於期日到場或係以書狀撤回者，自前項筆錄或撤
    回書狀送達之日起，十日內未提出異議者，視為同意撤回，
    民事訴訟法第262 條定有明文。查本件原告起訴時，原求為
    判決：（一）被告應將坐落彰化市○○段549 地號（重測前
    為阿夷段阿夷小段223 地號）、地目田、如附圖即彰化縣彰
    化地政事務所96年9 月12日土地複丈成果圖所示編號Ｂ部分
    、面積3,528.26平方公尺、編號Ｃ部分、面積4,002.26平方
    公尺暨同段604 地號（重測前為阿夷段阿夷小段223 之1 地
    號，549 地號及604 地號土地下合稱系爭土地）、地目田、
    如附圖所示編號Ｆ部分、面積131.96公方公尺土地返還原告
    。（二）被告應給付原告租谷5,889 台斤，並自95年3 月7
    日起至土地交還日止，給付原告每年租谷2,944.5 台斤計算
    之損害金，如無實物依給付時市價折付新台幣。（三）訴訟
    費用由被告負擔。（四）原告願供擔保請准宣告假執行。嗣
    於起訴狀繕本送達被告後，於本院96年10月12日言詞辯論期
    日陳稱：前開聲明（二）部分不予請求，就聲明（二）部分
    ，核屬訴之一部撤回，併予敘明。
乙、實體方面：
一、原告主張：系爭土地為原告所有並將如附圖所示編號Ｂ部分
    、面積3,528.26平方公尺、編號Ｃ部分、面積4,002.26平方
    公尺及編號Ｆ部分、面積131.96公方公尺部分土地，依耕地
    三七五減租條例出租予被告耕作，依兩造之台灣省彰化縣私
    有耕地租約書約定，被告每年應給付2,944.5 台斤租谷予原
    告，後改以稻谷市價折算現金計算租金，並約定至訴外人即
    被告哥哥戊○○住處收取及交付租金，詎被告自93年起即拒
    不繳納租金，已積欠地租達2 年以上之總額，迭經催討均置
    之不理，原告乃依法終止租約，並依租賃物返還請求權，請
    求被告返還系爭土地等語。並聲明：除供擔保假執行金額外
    ，如主文所示。
二、被告己○○、丙○○、丁○○○○○○及未於最後言詞辯論
    期日到場，惟據其前辯論陳述之被告乙○○均辯稱：租金自
    93年起即未再繳納，然係因被告有困難始欠租，之前係至原
    告住處按稻谷市價折算現金繳納租金，後原告搬家，不知原
    告新住處，且於94、95年間，曾寄發存證信函要求原告至被
    告己○○住處收取租金，但原告並未前來收取租金，非被告
    拒不繳納租金等語。並聲明：原告之訴駁回。訴訟費用由原
    告負擔。
三、得心證之理由：
（一）原告主張：系爭土地為原告所有並將如附圖所示編號Ｂ部
      分、面積3,528.26平方公尺、編號Ｃ部分、面積4,002.26
      平方公尺及編號Ｆ部分、面積131.96公方公尺部分土地，
      依耕地三七五減租條例出租予被告耕作，依兩造之台灣省
      彰化縣私有耕地租約書約定，被告每年應給付2,944.5 台
      斤租谷予原告，及被告自93年起即未繳納租金，迄今已積
      欠地租達2 年以上之總額，迭經催討均未獲置理等情，為
      被告所不爭執，並經本院會同彰化縣彰化地政事務所測量
      人員履勘現場屬實，製有勘驗筆錄、現場略圖及彰化縣彰
      化地政事務所96年9 月12日土地複丈成果圖在卷可憑，復
      有台灣省彰化縣私有耕地租約書、存證信函及中華郵政掛
      號郵件收件回執附卷可稽，足認為真實。
（二）原告另主張：依台灣省彰化縣私有耕地租約書約定，被告
      每年應給付2,944.5 台斤租谷予原告，後改以市價折算現
      金計算租金，並至戊○○住處收取租金等語，被告則辯稱
      ：之前係至原告住處按稻谷市價折算現金繳納租金，後原
      告搬家，不知原告新住處，且於94、95年間曾寄發存證信
      函要求原告至被告己○○住處收取租金，但原告未前來收
      取租金，非被告拒不繳納租金云云。本院查，兩造之台灣
      省彰化縣私有耕地租約書本約定，被告每年應給付原告2,
      944.5 台斤稻谷，距今約30年前，兩造即約定改以稻谷市
      價折算現金計算租金並至原告住處給付，距今約5 、6 年
      前，兩造復改約定由原告親往戊○○住處向戊○○收取被
      告委託轉交之租金之事實，業據證人戊○○證述在卷，且
      兩造亦認證人戊○○所述實在，是自66年起，兩造即合意
      按應繳實物議定代金，自90或91年起，兩造復合意至戊○○住處收取及交付租金，堪以認定。則縱被告因原告住處
      遷移而不知原告新住處，然亦不能卸免被告應至戊○○住
      處交付租金之義務。另被告己○○雖於95年7 月31日以存
      證信函通知原告至被告己○○住處收取先前積欠之佃租，
      固有存證信函附卷足憑，並為原告所不爭執，惟被告己○○寄發存證信函時，積欠地租已達2 年以上之總額，且兩
      造租金給付方式係至戊○○住處收取及交付，已如前述，
      則被告己○○要求原告至其住處收取，自不能認被告已依
      債之本旨提出給付且原告受領遲延，而不生清償之效力，
      故被告上開辯解，均委無足採，是原告主張被告自93年起
      即拒不繳納租金，已積欠地租達2 年以上之總額等語，亦
      堪認為實在。
（三）按耕地租約在租佃期限未屆滿前，非有左列情形之一不得
      終止：三地租積欠達兩年之總額時，耕地三七五減租條例
      第17條第3 款定有明文。又按依民法第440 條第1 項，承
      租人租金支付有遲延者，出租人得定相當期限催告承租人
      支付，如承租人於其期限內不為支付者，出租人得終止契
      約。此項規定，於出租人依耕地三七五減租條例第17條第
      3 款終止契約時亦適用之（最高法院45年台上字第205 號
      判例、85年度台上字第299 號判決意旨參照）。另按出租
      人因承租人遲延給付租金，定期催告其履行，同時表明如
      於期限內不履行，契約即為終止，係附有停止條件之終止
      租約之意思表示，如承租人逾期仍不履行，則條件成就，
      即發生終止租約之效力，無須再另為終止租約之意思表示
      （最高法院87年度台簡上字第7 判決意旨足參）。經查，
      原告業於95年2 月10日及95年3 月6 日以存證信函函請被
      告於文到5 日內清償積欠之租金，否則依法終止兩造之租
      佃契約，此有存證信函在卷足憑，而被告亦自承有收受該
      存證信函，揆之前開說明，原告與被告間之耕地租約應認
      業已合法終止，當屬無疑。
（四）又按承租人於租賃關係終止後，應返還租賃物，民法第45
      5 條定有明文。本件被告既有上開耕地三七五減租條例第
      17條第1 項第3 款規定之情形，原告終止租約，自屬合法
      ，且兩造間之租賃關係既經終止，則原告請求被告返還系
      爭土地，於法亦屬有據。
四、從而，原告主張被告積欠地租達2 年之總額，經其催告不為
    履行，依耕地三七五減租條例第17條第1 項第3 款規定，終
    止兩造間之租賃契約，並本於租賃物返還請求權，請求被告
    返還系爭土地，為有理由，應予准許。
五、原告陳明願供擔保，聲請宣告假執行，核無不合，爰酌定相
    當之擔保金額宣告之。
六、本件事證已臻明確，兩造其餘攻擊、防禦方法及舉證，經核
    與判決結果不生影響，無庸逐一論列，併此敘明。
據上論結，本件原告之訴為有理由，依民事訴訟法第385 條第1
項前段、第78條、第85條第1 項前段、第390 條第2 項，判決如
主文。
中　　華　　民　　國　　96　　年　　10　　月　　26　　日
                  民事第一庭    法　官　游秀雯
以上正本係照原本作成。
如對判決上訴，應於判決送達後20日內向本院提出上訴狀。
中　　華　　民　　國　　96　　年　　10　　月　　26　　日
                      　　　    書記官　張西武
